臺灣新北地方法院刑事判決
111年度審交易字第433號
公  訴  人  臺灣新北地方檢察署檢察官
被      告  杜明憲



上列被告因過失傷害案件，經檢察官提起公訴（111年度調偵字
第135號），被告於本院準備程序中就被訴事實為有罪之陳述，
經本院裁定進行簡式審判程序，判決如下：
    主  文
杜明憲因過失傷害人，處拘役伍拾日，如易科罰金，以新臺幣壹
仟元折算壹日。
    事  實
一、杜明憲領有大型重型機車駕駛執照，於民國109年9月23日9
    時39分許，騎乘車牌號碼000-000號普通重型機車，沿新北
    市新莊區雙鳳路往中正路方向行駛，行經新北市新莊區雙鳳
    路與鳳山街交岔路口欲右轉鳳山街時，本應注意汽車（含機
    車）行駛至交岔路口轉彎時，轉彎車應讓直行車先行，且右
    轉彎時，應距交岔路口30公尺前顯示方向燈或手勢，而依當
    時天候晴、日間自然光線、柏油路面乾燥無缺陷、無障礙物
    、視距良好等情，並無不能注意之情事，竟未顯示方向燈或
    手勢且未讓直行車先行即貿然右轉，適林永昌（所涉過失傷
    害罪嫌，另經檢察官為不起訴處分）騎乘車牌號碼000-000
    號普通重型機車自同向右後側直行而至，二車閃煞不及發生
    碰撞，林永昌因而人車倒地，受有右側鎖骨骨折、頭部挫傷
    、右側肋骨骨折、右膝擦傷挫傷、腦震盪、胸部挫傷之傷害
    。
二、案經林永昌訴由新北市政府警察局新莊分局報告臺灣新北地
    方檢察署檢察官偵查起訴。　　
    理  由
壹、程序方面：
    本件被告杜明憲所犯係死刑、無期徒刑、最輕本刑為3年以
    上有期徒刑以外之罪，其於準備程序中就被訴事實為有罪之
    陳述，經法官告知簡式審判程序之旨，並聽取公訴人及被告
    之意見後，依刑事訴訟法第273條之1第1項規定，裁定本案
    改依簡式審判程序審理，且依刑事訴訟法第273條之2及第15
    9條第2項規定，不適用傳聞法則有關限制證據能力之相關規
    定，合先敘明。
貳、實體方面：
一、上揭犯罪事實，業據被告杜明憲於本院準備程序及審理時均
    坦承不諱，核與證人即告訴人林永昌於警詢時及偵查中之證
    述相符，並有道路交通事故調查報告表、道路交通事故調查
    報告表㈠、㈡、衛福部樂生療養院診斷證明書、新北市○○○○○○○
    ○○道○○○○○○○○○○○0○○○○○○○○○○○○○0○○道路○○○○○○00○○○號查
    詢機車車籍、證號查詢機車駕駛人各2紙、新北市政府警察
    局道路交通事故初步分析研判表、振興醫療財團法人振興醫
    院診斷證明書、臺灣新北地方檢察署勘驗筆錄（含路口監視
    器錄影畫面截圖）各1份、監視器錄影畫面光碟1片在卷可稽
    （見偵字卷第13至15、19、22至31、43、50頁、調偵字卷第
    6至8頁）。按汽車行駛至交岔路口轉彎時，轉彎車應讓直行
    車先行，且右轉彎時，應距交岔路口30公尺前顯示方向燈或
    手勢，道路交通安全規則第102條第1項第4款、第7款分別定
    有明文。案發當時，被告為具有通常智識、心智正常且領有
    大型重型機車駕駛執照之成年人，對於上開交通規則不容諉
    為不知，而觀諸前揭卷附道路交通事故調查報告表㈠所載，
    案發當時天候晴、日間自然光線、柏油路面乾燥無缺陷、無
    障礙物、視距良好，足見被告並無不能注意之情事，行經上
    揭交岔路口右轉時，未顯示方向燈或手勢且未讓屬直行車之
    告訴人機車先行即貿然右轉而肇事，被告之駕駛行為具有過
    失，至為灼然；且被告之過失行為與告訴人之受傷結果間，
    具有相當因果關係，亦可認定。綜上所述，足認被告之自白
    核與事實相符，應可採為認定事實之依據。從而，本案事證
    已臻明確，被告犯行洵堪認定，應依法論科。
二、論罪科刑：
  ㈠核被告所為，係犯刑法第284條前段之過失傷害罪。　　
  ㈡按「刑法第62條前段所規定之自首，係以對於未發覺之犯罪
    自首而受裁判為要件，故犯罪行為人應於有偵查犯罪職權之
    公務員未發覺犯罪事實或犯罪人之前自首犯罪，且接受裁判
    ，兩項要件兼備，始得依刑法第62條前段自首之規定減輕其
    刑。本件上訴人於第一審法院審理中逃匿，經第一審法院於
    82年8月24日發布通緝，至84年6月間始緝獲歸案，有第一審
    法院82年8月24日中院瑞刑緝字第1478號通緝書及84年6月30
    日84年中院全刑銷字第960號撤銷通緝書在卷可查，上訴人
    在第一審法院審理中既已逃匿，即無接受裁判之意思，核與
    刑法第62條前段所規定自首之要件不合，原判決未依自首規
    定減輕其刑，自無上訴意旨所指判決不適用法則之違法」，
    最高法院86年度台上字第1951號判決意旨參照。查，本案經
    報案人或勤指中心轉來資料未報明肇事人姓名，處理人員前
    往現場處理時，被告在場，並當場承認為肇事人一節，有道
    路交通事故肇事人自首情形記錄表1紙在卷足參（見偵字卷
    第17頁），固足認被告於具有偵查犯罪權限之公務員發覺上
    開犯行前，即承認其為肇事人，惟被告於本院審理時逃匿，
    經本院於111年6月10日發布通緝，於111年6月16日始為警緝
    獲，此有本院111年6月10日111年新北院賢刑靖科緝字第561
    號通緝書、新北市政府警察局新店分局111年6月16日新北警
    店刑字第1114126648號通緝案件移送書各1份在卷可查，被
    告於本院審理中因傳喚不到、拘提無著而遭通緝，實難認被
    告有接受裁判之意，是以被告於本院審理中既已逃匿，即應
    認無接受裁判之意，核與自首之要件不合，附此敘明。
  ㈢爰審酌被告既騎乘機車參與道路交通，本應小心謹慎以維自
    身及他人之安全，行至交岔路口轉彎時，竟未顯示方向燈或
    手勢及讓直行車先行而肇事，致告訴人受傷，駕駛態度實有
    輕忽，且迄未與告訴人達成和解，賠償告訴人損失，另考量
    其素行、過失程度、告訴人之傷勢程度，並兼衡其自陳高職
    畢業之智識程度、目前無業、須扶養就讀大學之子女之生活
    狀況等一切情狀，量處如主文所示之刑，並諭知如易科罰金
    之折算標準，以資懲儆。
據上論斷，應依刑事訴訟法第273條之1第1項、第299條第1項前
段，刑法第284條前段、第41條第1項前段，刑法施行法第1條之1
第1項，判決如主文。
本案經檢察官范孟珊提起公訴，經檢察官張啓聰到庭執行職務。
中　　華　　民　　國　　111 　年　　7 　　月　　27　　日
                  刑事第二十五庭  法  官      曾淑娟
如不服本判決，應於判決送達後20日內敘明上訴理由，向本院提
出上訴狀 (應附繕本) ，上訴於臺灣高等法院。其未敘述上訴理
由者，應於上訴期間屆滿後20日內向本院補提理由書「切勿逕送
上級法院」。
                                  書記官      王若安
中　　華　　民　　國　　111 　年　　7 　　月　　29　　日
附錄本案論罪科刑法條全文：
中華民國刑法第284條
因過失傷害人者，處1年以下有期徒刑、拘役或10萬元以下罰金
；致重傷者，處3年以下有期徒刑、拘役或30萬元以下罰金。